【裁判字號】    88,訴,2647
【裁判日期】    900206
【裁判案由】    損害賠償
【裁判全文】
臺灣高雄地方法院民事判決  八十八年訴字第二六四七號
    原      告  庚○○
    被      告  丙○○
    被      告  己○○
    被      告  甲○○
    被      告  乙○○○
    被      告  戊○○○
    被      告  丁○○
                              .
右當事人間請求損害賠償事件，本院判決如左：
    主    文
被告己○○應給付原告新台幣捌拾壹萬仟貳佰柒拾元，及自民國八十八年十月二
十三日起至清償日止按年息百分之五計算之利息。
原告其餘之訴駁回。
訴訟費用由被告己○○負擔四分之一，餘由原告負擔。
本判決第一項於原告以新台幣貳拾柒萬壹仟元為被告己○○供擔保後，得假執行。
原告其餘假執行之聲請駁回。
    事    實
甲、原告方面：
一、聲明：
（一）被告應給付原告新台幣（以下同）佰萬元，及自起訴狀繕本送達翌日起至清
      償日止按年息百分之五計算之利息。
（二）願供擔保以代釋明，請求宣告假執行。
二、陳述：
（一）被告己○○未考領有機車駕駛執照，於民國八十七年二月十四日凌晨，騎乘被
      告甲○○所有，車號ＯＯＲ─九三六號重型機車，搭載甲○○，沿高雄縣大寮
      鄉○○村○○路，由大寮往鳳山方向行駛，途經鳳屏一路四八五號前，疏未注
      意車前狀況，致撞及原告之父鄭文智，鄭文智因而倒地受有腦挫傷、後頸部受
      傷，經送醫延至同年二月二十一日凌晨零時十五分許死亡。被告己○○業經臺
      灣高雄地方法院八十七年度交易字第一五八號判決以過失致死罪判處被告己○○有期徒刑七月，上訴後再經台灣高等法院高雄分院八十七年度交上易字第一
      八四號判決以過失致人於死罪判處有期徒刑九月確定，且已執行完畢。原告亦
      對被告甲○○、丁○○、戊○○○提起刑事告訴，經台灣高雄地方法院檢察署
      檢察官以八十八年度偵字第五八二九號、八十七年度偵字第二八○三二號不起
      訴處分後，經原告再議發回續查，再以八十八年度偵續字第三六九號為不起訴
      處分，原告再次再議，發回續查後，再以八十九年度偵字第七六二四號、八十
      九年度偵字第一一四五九號、八十九年度偵續一字第一八號為不起訴處分，原
      告現正再議中。
（二）被告甲○○明知被告己○○左腳殘障且未領有駕駛執照，仍將車號OOR-936號
      之重型機車借予被告己○○騎乘，違反保護他人之法律，對被告己○○騎乘該
      車肇事致原告之父鄭文智死亡之事有過失，被告吳簡英綢為被告甲○○之法定
      代理人，應連帶負賠償之責；且被告己○○左腳殘障，應無能力騎乘機車，故
      本件騎乘車號OOR-936號機車者究為被告甲○○或己○○，仍有疑問。
（三）案發當日係被告丙○○先超速駕駛車號P5-2105號自用小客車經過該地，擦撞
      當時騎乘車號WCA-780號機車之鄭文智，被告丙○○所駕車輛即撞上路旁鐵工
      廠之牆壁，鄭文智則因而人車倒地，機車故障，人亦呈失神狀態，起身欲步行
      至路邊時，始為被告己○○撞及而死亡，故被告丙○○亦應負損害賠償責任。
（四）鄭文智遭被告丙○○擦撞後，適有路人即被告丁○○經過，丁○○見鄭文智跨
      騎在機車上，身處於道路當中，乃去幫鄭文智將機車牽到路邊，惟竟將鄭文智
      留在道路上，致鄭文智遭隨後駛到之車號OOR-936號重型機車撞及死亡，被告
      丁○○不思先救人，竟先去牽車，對鄭文智之死亡亦有過失。
（五）被告丁○○陳稱事發之時間為八十七年二月十四日凌晨一時許，然鄭文智送至
      聖若瑟醫院急救時間已為凌晨三時許。
（六）被告戊○○○為承辦本件車禍案件之警員，被告己○○左腳殘障，顯無法騎乘
      機車，被告戊○○○竟任令被告己○○出面頂罪，未對被告丙○○作酒測，且
      未將被告丙○○、丁○○、甲○○與相關車輛一併移送偵辦，亦造成本件鄭文
      智之死亡，應依民法第一百八十六條負損害賠償責任。
（七）所有被告之行為所造成之損害皆為原告之父鄭文智死亡之損害。
（八）原告因父親鄭文智死亡，受有醫藥費二萬零七百七十三元、殯葬費二十九萬五
      千元、機車損害四千六百五十元、扶養費八十萬元、拜拜雜費八萬元之損害，
      且原告遭喪父之痛，請求慰撫金一百八十萬元之損害，合計請求三百萬元並加
      計自起訴狀繕本送達翌日起至清償日止之遲延利息。
（九）本件原告僅庚○○一人，鄭文智之殯葬費、醫藥費都由庚○○負責清償。原告
      有兄弟姊妹共六人，鄭文智過世後並未分家產，鄭文智之機車目前還在家中，
      原告與兄弟姊妹皆可使用。
（十）並未收到被告己○○所稱之七萬元。
四、證據：提出：刑事判決一份、不起訴處分書二份、診斷書一份、調解不成立證明
    書一份、相驗屍體證明書一份、驗傷診斷書一份、戶籍謄本五份、醫療費用收據
    一份、收據五份、估價單一份、公墓使用費繳款書一份、納骨塔證明書一份、免
    用統一發票收據六份、高雄地檢署函一份，聲請訊問證人薛連祥。
乙、被告方面：
    被告乙○○○未於言詞辯論期日到庭，亦未提出書狀作何主張或陳述。
    被告戊○○○未於最後言詞辯論期日到庭，據其以前到庭所為之陳述，其主張略
    為：
一、聲明：求為判決駁回原告之訴。
二、陳述：
（一）被告丙○○：
（1）被告丙○○當時車速一百公里，在鄭文智後方，因鄭文智停在路中間快車道上
     ，又沒路燈，而被告丙○○車速過快，所以在看到鄭文智，距離約三十公尺時
     ，就向右急轉彎，發現塊撞到路旁鐵工廠之牆壁時又向左轉，所以車尾先撞到
     牆，車頭才又撞上牆，但被告丙○○並未撞到鄭文智。
（2）因是車尾先撞牆，被告丙○○才未受傷。在被告丙○○撞牆後，從死者的黑影
     看出鄭文智仍是跨坐在機車上，且其位置與撞車前一開始看到鄭文智之位置均
     相同，並未改變，但因被告丙○○距離鄭文智仍很遠，所以並未過去查看鄭文
     智之狀況。後來有一位軍官即被告丁○○來幫鄭文智牽車，等丁○○要來牽鄭
     文智時，鄭文智就被車撞了，撞擊後鄭文智位在快慢車道中間。
（3）被告丙○○之車已修好，但修車廠老闆換人，故修車資料已無法提出。被告丙○○雖有與鐵工廠和解，但是因撞壞鐵工廠牆壁之故，並未撞到鄭文智。
（二）被告甲○○：
（1）車號OOR-936號機車為被告甲○○所有，借給被告己○○騎，平常被告己○○向
     被告甲○○借車都是要買東西，被告甲○○並未拿行照給被告己○○，被告己○○也沒有要行照，但被告甲○○不知被告己○○有無駕照。被告己○○腳做
     過人工關節，走路略有點跛，但可以走、蹲、跑，如騎小車就不能載人，若騎
     大車則可以載人。被告甲○○本身亦無駕照。
（2）當天是被告己○○載被告甲○○，案發時約凌晨二、三點，鄭文智當時是在快
     車道與慢車道中間，靜止不動，被告己○○車速約六十公里，鄭文智似乎有發
     現被告己○○的車，所有有轉身，被告己○○是正面撞上鄭文智。撞到時己○○有用手拉住鄭文智，後來無力而放開，被告己○○所騎之機車才滑行後倒下
     。
（三）被告丁○○：
（1）不同意原告追加起訴。當天被告丁○○與朋友聚餐完，約凌晨一點多，駕車行
     經該地，看件鄭文智在路上，跨坐在機車上，未開車燈，車也沒發動，被告丁○○再往前行駛一段路，發現有撞車，怕鄭文智危險，回頭用台語叫鄭文智快
     離開，當時鄭文智只有用手比機車，像是失神狀態，被告丁○○就下車幫他牽
     車到路邊，當時並未見到鄭文智身上有傷，牽車後想再回頭看鄭文智須否幫忙
     ，就聽到碰撞聲，回頭見到鄭文智被撞倒在地，倒地位置與先前被告丁○○幫
     忙牽車時，鄭文智所在位置已有不同，當時被告甲○○、己○○二人均跨坐在
     機車上，他們騎的車子沒有倒，車是由被告己○○騎，被告甲○○坐在後面，
     二人身體都往前傾，被告丁○○就問二人為何如此，將他們二人車牌超下，叫
     他們負責，他們也沒離開，己○○打電話報警並叫救護車。被告丁○○之行為
     與鄭文智之死亡無因果關係。
（2）被告丁○○幫鄭文智牽車時，鄭文智之機車車籃有一塊抹布，但抹布並無掉出
     來之跡象，車籃也無破損。
（3）引用不起訴處分書中對被告丁○○部分之認定。
（四）被告戊○○○：不同意原告追加起訴。被告戊○○○到現場時，只剩被告己○○、甲○○在場，鄭文智已送醫，鄭文智之機車已被牽到路旁，車頭有凹陷，
      但不知是為何受損。據被告丁○○告知，鄭文智是跨坐在快車道上，丁○○怕
      他危險，所以回頭告訴他，並幫他牽車到路旁，不知何故鄭文智就被撞了。當
      天己○○有隨被告戊○○○回警局作筆錄，被告甲○○是隔天來作筆錄，被告
      丁○○則因調職而未碰到人。被告戊○○○記錄之時間為凌晨三點，案發時應
      是凌晨三點左右。
（五）被告己○○：
（1）案發後被告己○○之父與堂兄有拿七萬元給原告。
（2）被告戊○○○並未叫被告己○○承擔一切罪責，被告己○○承認自己有過失，
     但聽說鄭文智有酗酒，懷疑當天鄭文智有喝酒。
（3）被告己○○雖無照，但不代表被告己○○不會騎車。被告己○○腿雖斷過，但
     目前已治好，可以小跑步、半蹲，僅無法全部蹲下。
四、證據：不起訴處分書三份為證。
丙、本院依職權調閱本院八十七年度交易字第一五八號卷宗全卷、查被告己○○前科
    資料、向高雄區監理所調閱WCA-780號機車車籍資料。
    理    由
甲、程序方面：
一、按訴狀送達後，原告不得將原訴變更或追加他訴。但請求之基礎事實同一者者，
    不在此限，民事訴訟法第二百五十五條第一項第二款定有明文。原告於八十八年
    十月二十二日本件起訴狀繕本送達被告後，復於八十九年四月六日追加被告戊○○○、被告丁○○為被告，惟原告主張被告戊○○○、被告丁○○之侵權行為事
    實於本件起訴狀中已有記載，僅當時未將此二人列為被告，是應認為原告追加之
    訴與原訴之基礎事實同一，揆諸前開規定，其訴之追加應屬合法，合先敘明。
二、本件被告戊○○○、乙○○○經合法通知，未於言詞辯論期日到場，核無民事訴
    訟法第三百八十六條所列各款情形，爰依原告之聲請，由其一造辯論而為判決。
乙、實體方面：
一、原告主張被告己○○無照駕駛，於民國八十七年二月十四日凌晨三時許，騎乘被
    告甲○○所有，車號OOR-936號重型機車，搭載甲○○，沿高雄縣大寮鄉○○村
    ○○路，由大寮往鳳山方向行駛，途經鳳屏一路四八五號前，疏未注意車前狀況
    ，致撞及原告之父鄭文智，鄭文智因而倒地受有腦挫傷、後頸部受傷，經送醫延
    至同年二月二十一日凌晨零時十五分許死亡，被告甲○○明知被告己○○無駕照
    ，仍將機車借予伊騎乘，始造成鄭文智死亡，被告乙○○○為被告甲○○之母，
    亦應連帶負責，且當日究係被告己○○或被告甲○○騎乘尚有可疑，又被告丁○○雖幫鄭文智牽車，然竟先牽車而未先將鄭文智牽到路邊，亦造成鄭文智死亡，
    而被告戊○○○未將相關被告及證物全部移送偵辦，對本件鄭文智死亡之損害亦
    有過失，爰依侵權行為之法律關係，請求被告賠償三百萬元並加計遲延利息；被
    告己○○則陳稱伊確為肇事之人，確有過失，惟鄭文智似有飲酒；被告丙○○則
    辯稱伊確超速，且為閃避鄭文智而撞上牆，但伊並未撞到鄭文智；被告甲○○則
    辯稱伊確將車借予被告己○○騎乘，但伊不知己○○無駕照；被告戊○○○則陳
    稱伊僅為處理本件車禍之警員，伊到達時鄭文智已送醫，伊亦對被告己○○、甲○○作筆錄等語。
二、原告主張被告己○○未考領有機車駕駛執照，於民國八十七年二月十四日凌晨，
    騎乘被告甲○○所有，車號OOR-936號重型機車，搭載甲○○，沿高雄縣大寮鄉
    ○○村○○路，由大寮往鳳山方向行駛，途經鳳屏一路四八五號前，疏未注意車
    前狀況，致撞及原告之父鄭文智，鄭文智因而倒地受有腦挫傷、後頸部受傷，經
    送醫延至同年二月二十一日凌晨零時十五分許死亡。被告己○○業經本院八十七
    年度交易字第一五八號判決以過失致死罪判處被告己○○有期徒刑七月，上訴後
    再經台灣高等法院高雄分院八十七年度交上易字第一八四號判決以過失致人於死
    罪判處有期徒刑九月確定，且已執行完畢。原告亦對被告甲○○、丁○○、戊○○○提起刑事告訴，經台灣高雄地方法院檢察署檢察官以八十八年度偵字第五八
    二九號、八十七年度偵字第二八○三二號不起訴處分後，經原告再議發回續查，
    再以八十八年度偵續字第三六九號為不起訴處分，原告再次再議，發回續查後，
    再以八十九年度偵字第七六二四號、八十九年度偵字第一一四五九號、八十九年
    度偵續一字第一八號為不起訴處分，原告現正再議中之事實，業據原告提出提出
    刑事判決一份、不起訴處分書二份、診斷書一份、調解不成立證明書一份、相驗
    屍體證明書一份、驗傷診斷書一份、戶籍謄本五份、高雄地檢署函一份為證，被
    告丙○○、己○○、甲○○、丁○○、戊○○○對此並不爭執，並提出不起訴處
    分書三份為證，被告乙○○○經合法通知，既未於言詞辯論期日到場，亦未提出
    任何書狀作何說明或陳述，自堪信原告之上開主張為真實。
三、本件兩造之爭點厥為：（1）各被告是否均應負侵權行為責任？（2）若有應負侵
    權行為責任者，應賠償之數額為何？茲分述如下：
（一）被告己○○部分：
      按因故意或過失，不法侵害他人之權利者，負損害賠償責任，民法第一百八十
      四條第一項前段定有明文。本件原告主張被告己○○因過失肇事，撞及原告之
      父鄭文智，致鄭文智死亡，被告己○○亦經台灣高等法院高雄分院以過失致死
      罪判處有期徒刑九月確定且已執行完畢之事實，業據其提出提出刑事判決一份
      、不起訴處分書二份、診斷書一份、調解不成立證明書一份、相驗屍體證明書
      一份、驗傷診斷書一份、戶籍謄本五份、高雄地檢署函一份為證，且經本院依
      職權調閱本院八十七年度交易字第一五八號卷宗全卷審核屬實，被告己○○對
      此亦不爭執，且坦承伊確因過失而肇事，已如前述，被告未考領機車駕駛執照
      ，且本應隨時注意車前狀況，且依當時情形，又無不能注意之情形，乃竟疏未
      警戒車前，採取適當之安全措施，致肇事使被害人受創死亡，確有過失，鄭文
      智因本件車禍死亡，與被告之過失行為間並有相當因果關係。被告己○○雖辯
      稱鄭文智當日似有飲酒云云，惟並未舉證以實其說，自難採信，揆諸前開法條
      ，被告己○○自應對造成鄭文智死亡之損害負賠償之責。
（二）被告丙○○部分：
 （1）原告主張本件係因被告丙○○先擦撞鄭文智，致鄭文智人車倒地，機車損壞，
      人呈失神狀態，始被己○○騎乘之機車所撞及死亡，惟查：被告丙○○否認有
      撞及鄭文智之事實，辯稱伊確超速駕駛，時速達一百公里，伊為閃避鄭文智而
      撞上路旁鐵工廠之牆壁，撞破牆壁，車亦受損，事後尚為此與該鐵工廠和解，
      然伊並未撞上鄭文智；被告丁○○亦陳稱依前去幫鄭文智牽車時，鄭文智呈失
      神狀態，但伊並未看到鄭文智身上有傷，且鄭文智之機車上有抹布，抹布亦無
      掉落跡象。再參以本件刑案警卷中所附之照片，鄭文智之機車左後方向燈雖無
      燈殼，然該燈周圍乃至後大燈、右後方向燈、下方車牌，均無被撞凹陷或損壞
      破裂等跡象，且參諸該機車車牌老舊漆痕斑駁，又係一九九四年份之舊車，則
      該車燈非無可能原即損壞不能使用。再者，倘如原告所述該機車先前曾遭被告
      丙○○駕車碰撞致死者受傷倒地，而丙○○車速高達一百多公里甚至撞破圍牆
      ，依常情研判，應不可能擦撞死者機車尾部卻僅毀壞左後方向燈殼，而未損及
      該燈內部或其相關延伸部位之理；況該左後方向燈殼及燈炮，竟未見殘留任何
      裂痕碎片，亦與邏輯事理不符。又依台灣高雄地方法院檢察署驗斷書載明鄭文
      智「後頸部挫傷，眼窩黑青」、「右下肢挫傷」受傷，又死者有右硬腦膜下出
      血併右耳出血及昏迷、頭部外併後枕部深裂傷、右小腿巨大表皮剝脫傷、腹部
      挫傷疑內出血及吸入性肺炎之傷害，各有高雄地檢署八十七年相字第三五二號
      案卷、聖若瑟醫院出具之死者驗傷診斷書各一份可考。是就鄭文智死亡時之傷
      勢，亦難據以判別其有遭受二次以上撞擊致死之情事。至原告聲請訊問證人即
      鐵工廠守衛薛連祥部分，經本院限期命原告提出證人地址，原告迄未能提出正
      確之地址供本院傳訊，本院自無從訊問。此外原告復未能提出任何證據證明被
      告丙○○確曾擦撞鄭文智，自難僅憑原告臆測之詞，即認定鄭文智確係因遭被
      告丙○○擦撞倒地後，呈失神狀態，始遭被告己○○撞及致死。
 （2）況且，縱如原告所述，丙○○確有擦撞鄭文智之狀況，然原告亦自承鄭文智於
      遭被告丙○○擦撞後，已自行起身欲步行至路旁，顯見被告丙○○之行為並未
      立即造成鄭文智死亡之結果，原告既主張被告丙○○所造成之損害為鄭文智死
      亡，亦未能舉證證明被告丙○○擦撞鄭文智後，鄭文智之傷勢已嚴重至足以致
      死之程度，即難認為被告丙○○之行為與鄭文智之死亡有相當因果關係。至若
      因被告丙○○之擦撞行為，造成時地上之巧合，使鄭文智於被告己○○之機車
      駛至時仍身處道路上，致遭撞及，充其量亦僅能謂丙○○之擦撞與鄭文智之死
      亡有條件因果關係，然此仍與侵權行為須行為與損害間有相當因果關係之要件
      不合，自難令被告丙○○對鄭文智之死亡負侵權行為責任。
 （3）綜上，本件依原告所提證據，尚不足以認定被告丙○○應依侵權行為之規定對
      鄭文智之死亡負損害賠償之責。
（三）被告甲○○部分：
 （1）原告雖主張被告己○○左腳殘障，應無法騎乘機車，可能係由被告己○○出面
      替被告甲○○頂罪云云，並提出陳松傷科中醫診所診斷書一份為證，經查：本
      件被告己○○無照騎車衝撞死者致其傷重死亡，經判處有期徒刑九月確定執行
      完畢，已如前述，且當時協助死者牽機車至路邊之丁○○亦陳稱騎車肇事者確
      為己○○，甲○○則坐在後座等語；是被告甲○○雖係車主，然事涉肇事致人
      於死之刑事責任與民事賠償責任，而被告己○○、甲○○僅係朋友關係，且二
      人均無駕照，衡情己○○實無頂替甲○○認罪服刑之必要。至原告所提之診斷
      書雖記載己○○經診查結果係「左腳大腿複雜性折斷（經西醫入鐵），半年後
      才來本院醫療，慢性骨髓炎，尺骨壞死，脛骨折斷，慢性骨髓炎壞死」，然查
      ，該診斷書係民國八十一年八月二十日所開立，距案發時間已近六年，自難據
      該診斷書之記載即認為被告己○○於案發時之狀況仍與該診斷書所載完全一致
      ，況經本院當庭勘驗結果，被告己○○行走尚稱正常，可以半蹲，但無法全部
      蹲下，有本院審判筆錄一份在卷可證，而OOR-936號機車係普通重型機車，操
      作技術甚為簡便，騎乘時下肢之活動僅及於上車、下車、坐下與將腳伸至地面
      等，尚無須完全蹲下，被告己○○雖下肢略有殘障，然既可行走、半蹲，僅無
      法全部蹲下，且被告甲○○亦陳稱被告己○○曾多次向伊借車購物，是被告己○○陳稱伊可騎乘機車，應可採信，原告既未能舉證證明案發時騎乘肇事車輛
      者確為被告甲○○，僅執被告己○○左腳殘障一節空言臆測，指騎乘者可能係
      被告甲○○云云，自難採信。
（2）原告另主張被告甲○○明知被告己○○無駕照，仍將機車借予被告己○○騎乘
     ，造成鄭文智死亡云云，惟被告甲○○辯稱伊不知被告己○○無照，且被告己○○曾多次向伊借車購物。經查，被告己○○雖左腳殘障，然依其肢體狀況尚
     非無法騎乘機車，已如前述，自難僅憑被告己○○殘障一節，即認為被告甲○○必明知被告己○○無照。況被告己○○亦曾向被告甲○○借騎過多次，被告
     甲○○自更難發覺被告己○○係無照之狀況。又，一般民眾偶因一時之需借騎
     機車，未必向對方索閱行照、駕照，而己○○借騎時猶載甲○○隨行，倘被告
     甲○○明知其無駕照，豈敢深夜任其騎車載送之理，從而，被告甲○○置辯不
     知己○○無駕照一節，堪可採信。被告甲○○既不知被告己○○為無照駕駛，
     自難謂其有聽任無照之人駕駛機車之情事。況且，縱係無照駕駛之人，事實上
     亦可能具有相當之駕駛技術，僅因其他客觀情事而未考領駕照，是以尚難謂無
     照之人駕駛車輛即會肇事致人死傷，從而，自無從謂被告甲○○將車輛借予無
     照之被告己○○駕駛，與鄭文智之死亡間有相當因果關係。
（3）綜上，原告依侵權行為請求被告甲○○負賠償之責，尚屬無據。
（四）被告吳簡英綢方面：
     原告主張被告吳簡英綢為被告甲○○之法定代理人，應與被告甲○○連帶負侵
     權行為損害賠償之責云云。然查，被告甲○○於本件並無侵權行為之可言，已
     如上述，從而，被告吳簡英綢自毋庸負連帶賠償責任，是以原告依侵權行為請
     求被告吳簡英綢與被告甲○○連帶負賠償之責，亦屬無據。
（五）被告丁○○方面：
     原告主張被告丁○○未先將鄭文智牽至路旁，反先將機車牽至路旁，致造成鄭
     文智遭被告己○○所駕機車撞及死亡，故被告丁○○亦應負侵權行為之責。然
     查，被告丁○○陳稱伊僅係駕車路過，見鄭文智身處道路中央，為恐其危險始
     下車協助，此亦為原告所不爭執。鄭文智身處道路中央既非因被告丁○○之行
     為所致，被告丁○○亦與鄭文智非親非故，被告丁○○對被告鄭文智並無照顧
     保護之義務，縱其見狀逕行駛離，亦無違法之可言，被告丁○○見狀主動協助
     ，係出於道德上之勇氣，究欲以如何之方式協助，均得由其自行決定，縱因其
     決定先牽車，而使被告己○○駛至該地時，鄭文智仍身在道路當中而遭撞及，
     亦僅能認為係時地上之巧合，與被告丁○○之行為並無相當因果關係，蓋縱被
     告丁○○先牽機車，亦不當然造成被告己○○將駛至該地且撞及鄭文智之結果
     ，從而，被告丁○○並無違反任何保護他人之法律義務，鄭文智之死亡亦與被
     告丁○○先牽機車之決定無相當因果關係，是以原告依侵權行為請求被告丁○○負侵權行為損害賠償之責，亦屬無據。
（六）被告戊○○○方面：
     原告主張被告戊○○○未將全案相關人員及事證移送偵辦，亦造成鄭文智死亡
     之損害云云，經查，被告戊○○○為承辦警員，係於被告己○○撞及鄭文智，
     鄭文智已送醫後始到達現場，亦為原告所不爭執，顯見被告戊○○○到達時，
     鄭文智業已受傷送醫，被告戊○○○如何處理此一車禍案件之嫌犯與事證，均
     顯不可能對鄭文智之傷害與死亡之結果產生任何影響，從而，被告戊○○○之
     行為與鄭文智之死亡間顯無因果關係，是以原告依侵權行為請求被告戊○○○
     負侵權行為損害賠償之責，亦屬無據。
（七）縱上所述，本件被告中，應對鄭文智之死亡負損害賠償責任者，僅被告己○○
      一人。至原告主張各被告間陳述之車禍時間不一致一節，因本件兩造對車禍之
      發生、結果與相關之人員為何人均無爭執，車禍時間就為凌晨一時或凌晨三時
      ，於本件損害之發生與數額均無影響，爰不贅述，併此敘明。
四、茲就原告所請求之損害數額是否有據，分述如下：
    原告因父親鄭文智死亡，受有醫藥費二萬零七百七十三元、殯葬費二十九萬五
    千元、機車損害四千六百五十元、扶養費八十萬元、拜拜雜費八萬元之損害，
    且原告遭喪父之痛，請求慰撫金一百八十萬元之損害，合計請求三百萬元並加
    計自起訴狀繕本送達翌日起至清償日止之遲延利息。
（一）醫藥費：
    原告主張伊為鄭文智支出醫藥費二萬零七百七十三元，並提出醫療費用收據一份
    、收據五份為證，被告己○○對此亦不爭執，經核其中並無非醫療所需者，是原
    告請求被告己○○賠償醫藥費二萬零七百七十三元，即屬有據，應予准許。
（二）殯葬費：
    原告主張伊為鄭文智支出殯葬費二十九萬五千元，拜拜雜費八萬元，業據其提出
    公墓使用費繳款書一份、納骨塔證明書一份、免用統一發票收據六份為證，被告
    己○○對此亦不爭執，經查，原告所述之拜拜雜費八萬元，其法律上之評價亦應
    屬殯葬費之一，爰於此項予以斟酌，又依原告所提出之收據，原告支出之拜拜雜
    費共八萬零五百元，然原告於此項僅請求八萬元，故本院僅能於原告聲明之金額
    範圍內予以審酌，合先敘明。再者，原告所請求之殯葬費中，電子琴及孝女六千
    五百元、五子哭墓一萬三千元、喪桌六萬三千元核屬無必要，不應准許，其餘均
    屬必要費用，應予准許，是以原告請求被告己○○賠償殯葬費二十九萬二千五百
    元，即屬有據，逾此部分之請求於法不合，不應准許。
（三）精神慰撫金：
      原告主張伊慘遭喪父之痛，精神確受極大痛苦，請求慰撫金一百八十萬元，查
      本件原告為高職畢業，業商，被告己○○為高中肄業，無業，業據兩造於警訊
      中陳述在卷，有警訊筆錄二份附於本件刑案卷內可證，本院斟酌兩造身分、地
      位等情事，認原告請求壹佰捌拾萬元尚嫌過高，應予核減為伍拾萬元，是以，
      原告請求被告己○○賠償慰撫金五十萬元，即屬有據，逾此部分之請求於法不
      合，不應准許。
（四）扶養費：
      原告請求扶養費八十萬元，經查，本件原告係四十年十二月四日生，於案發時
      早已成年，此有戶籍謄本一份在卷可證，原告又未能證明原告確有無法維持自
      己生活之情事，是以鄭文智對原告已無扶養義務，從而，鄭文智之死亡自未造
      成原告扶養費之損害，是以原告請求被告賠償扶養費八十萬元，於法不合，不
      應准許。
（五）機車修理費：
      本件原告請求機車修理費四千六百五十元，雖據其提出估價單一份為證，然查
      ，原告自該機車原為鄭文智所有，原告有兄弟姊妹共六人，鄭文智過世後，伊
      等並未分割財產，顯見該機車損害之賠償請求權係鄭文智之遺產，鄭文智於死
      亡時已無配偶，其遺產自應由其子女共同繼承，原告既自承伊有兄弟姊妹共六
      人，並無遺產分割情事，且提出戶籍謄本一份為證，則因該機車損害所生之損
      害賠償請求權，自為鄭文智之繼承人即原告、鄭國瑞、鄭春現、鄭春年、鄭美
      珠、鄭美玲六人公同共有，須由上開六人共同行使，始為合法。今原告以自己
      之名義請求，於法不合，是以原告請求被告賠償機車修理費四千六百五十元，
      於法無據，不應准許。
（六）至被告己○○辯稱其父與堂兄已先給原告七萬元云云，已為原告所否認，被告
      己○○亦未能舉證以實其說，自無足採。
五、綜上所述，原告請求被告己○○賠償共八十一萬三千二百七十三元，及自起訴狀
    繕本送達翌日即八十八年十月二十三日起至清償日止，按年息百分之五計算之遲
    延利息，即屬有據，逾此部分之請求於法不合，應予駁回。
六、原告陳明願供擔保，聲請宣告假執行，經核其勝訴部分，合於法律規定，爰酌定
    相當之擔保金額宣告之；其餘假執行之聲請，因該部分訴之駁回而失所依據，應
    予駁回。
七、因本案事證已臻明確，兩造其餘主張陳述及所提之證據，均毋庸再予審酌，附此
    敘明。
八、據上論結：原告之訴為一部有理由，一部無理由，並依民事訴訟法第三百八十五
    條第一項前段、第七十九條但書、第三百九十條第二項，判決如主文。
中      華      民      國    九十      年      二      月      六      日
                              臺灣高雄地法院民事第六庭
~B法      官  陳怡雯
右為正本係照原本作成。
如對本判決上訴，須於判決送達後廿日內向本院提出上訴狀。
中      華      民      國    九十      年      二      月      七      日
~B法院書記官  鄭淑華


司法院資訊處製作；財團法人民間司法改革基金會備份。
